臺灣高等法院臺南分院民事裁定　　96年度聲字第43號
聲　請　人　乙○○○
送達代收人　丙 ○ ○
相　對　人　華南商業銀行股份有限公司
法定代理人　甲 ○ ○
上列抗告人因與相對人間請求清償債務事件（本院96年度重上字
第35號），聲請訴訟救助，本院裁定如下：
    主    文
聲請駁回。
聲請訴訟費用由聲請人負擔。
    理    由
一、本件聲請意旨略以：聲請人即上訴人與被上訴人間請求清償
    債務事件（本院96年度重上字第35號），聲請人提起上訴，
    原應依法繳納上訴裁判費新臺幣（下同）95,055元，惟因聲
    請人早於69年即守寡，獨力耕作薄田撫育5個子女，子女均
    已分別結婚遷出自謀生計，又因早年操勞過度，不幸於93年
    罹患主動脈剝離重症（即俗稱中風），曾於彰化基督教醫院
    緊急開刀並住加護病房4日、普通病房6日，術後肢體無力，
    經復健後尚能自理生活，但已不堪再從事農作勞動；且所患
    重症係主動脈血壁病變無法復原，僅能長期依賴藥物控制血
    壓，否則隨時有可能會導致主動脈爆裂，即可能瞬間致命。
    復以，遽於完全不知情的狀況下，被訴須繼承其父生前之連
    帶保證債務，致名下所有財產：包括不動產6筆、雲林縣土
    庫鎮農會存款1筆、中華郵政公司土庫馬光郵局存款1筆，均
    遭到被上訴人聲請假扣押在案。目前聲請人因重病不能從事
    農事生產，又完全無法動支財產，僅仰賴向親友借款或接濟
    度日，家庭生計已陷入絕境，實無資力繳納本件提起上訴之
    裁判費95,055元。請本院依法明察，即知聲請人生計確已困
    頓無靠，為此，民事訴訟法第107條、109條規定聲請訴訟救
    助。
二、按「當事人因無資力支出訴訟費用者，法院應依聲請，以裁
    定准予訴訟救助。但顯無勝訴之望者，不在此限。法院認定
    前項資力時，應斟酌當事人及其共同生活親屬基本生活之需
    要。」，民事訴訟法第107條亦有明文。查聲請訴訟救助者
    ，關於請求救助之事由，應提出能即時調查之證據以釋明之
    ，此觀民事訴訟法第109條第2項、第284條之規定自明。再
    者，當事人無資力支出訴訟費用者，固得聲請訴訟救助，然
    所謂無資力，係指窘於生活，且缺乏經濟信用者而言。法院
    調查聲請人是否無資力支出訴訟費用，專就聲請人提出之證
    據為之，如聲請人並未提出證據，即應將其聲請駁回，無依
    職權調查或定期命補正之必要（參照最高法院43年台抗字第
    152號判例、88年度台抗字第161號裁定意旨）。
三、經查：
  (一)、聲請人前開聲請清償債務事件訴訟救助之事實，業據其提
      出戶籍登記簿影本、診斷書、全國財產稅總歸戶財產查詢
      清單、財政部臺灣省中區國稅局95及94年度綜合所得稅各
      類所得資料清單、臺灣雲林地方法院民事執行處囑託查封
      登記書影本各一份及臺灣雲林地方法院民事執行處執行命
      令影本二份以為釋明。
  (二)、查依聲請人所提出之全國財產總歸戶財產查詢清單以及財
      政部臺灣省中區國稅局95及94年度綜合所得稅各類所得資
      料清單所示，聲請人有坐落雲林縣土庫鎮○○○段1079、
      1080、1244之1、1245、1699之1號及1700號田地6筆，95
      年有利息所得6,691元，94年更有利息所得26,306元自難
      認聲請人已窘於生活，且欠缺經濟信用。
  (三)、雖聲請人以前開田地均遭債權人查封，因重病不能從事農
      事生產，又完全無法動支財產，僅仰賴向親友借款或接濟
      度日，家庭生計已陷入絕境，實無資力繳納本件提起上訴
      之裁判費95,055元云云。惟前開田地6筆雖遭相對人查封
      ，但並不影響聲請人之使用收益，縱聲請人因患有重病不
      能從事農務，亦可租予他人從事農作，自無礙其經濟生活
      ，尚難認其已窘於生活，且聲請人主張目前仰賴向親友借
      款或接濟度日，則聲請人顯非缺乏經濟信用。從而，聲請
      人以伊經濟困難為由聲請訴訟救助，顯難認有理由。
四、綜上所述，聲請人未能提出即時可供調查之證據，以釋明其
    經濟狀況確已無資力支出本件訴訟費用95,055元而有聲請訴
    訟救助之必要，揆諸上揭說明，聲請人聲請訴訟救助，核非
    正當，應予駁回。
五、據上論結，本件聲請為無理由，依民事訴訟法第95條、第78
    條，裁定如主文。
中　　華　　民　　國　　96　　年　　6 　　月　　29　　日
                  民事第一庭    　審判長法　官　林金村
　　　　　　　　　　　　　　　　        法　官  張世展
　　　　　　　　　　　　　　　　        法　官  胡景彬
上為正本係照原本作成。
聲請人如對本裁定抗告，須於本裁定送達後10日內向本院提出抗
告狀（須附繕本），並應繳納抗告費新台幣1千元。
中　　華　　民　　國　　96　　年　　6 　　月　　29　　日
　　　　　　　　　　　　　　　　　　　　書記官　趙玲瓏
